---
title: "Упражнение 4"
author: "Вадим Спивак"
date: "April 22, 2020"
output: html_document
---

С помощью «knitr» создать html-отчет с короткими пояснениями к данным и с двумя картами:

* Карта-хороплет регионов РФ, входящих в состав Приволжского федерального округа, построенная функцией spplot() по данным сборников «Регионы России» за последний доступный год (любой показатель из раздела «Здравоохранение»).

* Такая же карта, но со статистикой за 2010 год, построенная функцией ggplot().

В отчет включить код загрузки данных. Данные можно предварительно подготовить для отображения и сохранить в .csv файле в репозитории на github.

## Загрузка данных

```{r, message=FALSE, echo=T}

invisible(capture.output( Sys.setlocale("LC_ALL", "Russian_Russia") ))

# загрузка библиотек
library(rgdal) # функция readOGR()
library(sp) # функция spplot()
library(RColorBrewer)
library(plyr) # функция join()
library(ggplot2)
library(scales) # функция pretty_breaks()

# url файла с картой
ShapeFileURL = "http://biogeo.ucdavis.edu/data/gadm2.8/shp/RUS_adm_shp.zip"

# создаем директорию data
if (!file.exists("./data")) {
  dir.create("./data")
}

# создаем файл с логом загрузок, если он еще не существует
if (!file.exists("./data/download.log")) {
  invisible(capture.output( file.create("./data/download.log") ))
}

# скачиваем карту России
if (!file.exists("./data/RUS_adm_shp.zip")) {
  download.file(ShapeFileURL, destfile = "./data/RUS_adm_shp.zip")
  # делаем запись в лог
  write(paste("Map loaded", Sys.time()), file = "./data/download.log", append = T)
}

# распаковываем архив
unzip("./data/RUS_adm_shp.zip", exdir = "./data/RUS_adm_shp")

# считываем данные по здравоохранению
if (!file.exists("./data/health.csv")) {
  download.file("https://github.com/thevadimspivak/vs-ex.4/raw/master/priv_fo_utf.csv", "./data/health.csv")
  # делаем запись в лог
  write(paste('File "health.csv" loaded', Sys.time()), file = "./data/download.log", append = T)
}

# читаем данные из загруженного .csv-файла health во фрейм, если он еще не существует
if (!exists("health")) {
  health = read.csv("./data/health.csv", stringsAsFactors = F, encoding = "UTF-8")
}

```

## Показатель из раздела «Здравоохранение» сайта gks.ru

Заболеваемость на 1000 человек населения (зарегистрировано заболеваний у пациентов с диагнозом, установленным впервые в жизни) за 2010 и 2018 гг.: [ссылка](https://gks.ru/bgd/regl/b19_14p/IssWWW.exe/Stg/d01/06-08.docx)

```{r, echo = T}

# выводим данные за 2010 и 2018 года
health[, c(1,3,11)]

```

## Карта с показателями за последний доступный год (2018)

```{r, echo = T}

# считываем данные 1 уровня
Regions1 = readOGR(dsn = "./data/RUS_adm_shp/RUS_adm1.shp", verbose = FALSE)

# извлекаем Приволжский ФО
Regions_cut = Regions1[Regions1@data$NAME_1 %in% c("Bashkortostan", "Kirov", "Mariy-El", "Mordovia", "Nizhegorod", "Orenburg", "Penza", "Perm'", "Samara", "Saratov", "Tatarstan", "Udmurt", "Ul'yanovsk", "Chuvash"),]

# объединяем данные
Regions_cut@data = merge(Regions_cut@data, health, by.x = "NAME_1", by.y = "region_eng")

# задаем палитру
mypalette = colorRampPalette(c("white", "coral3"))

# переносим каждое слово на новую строку
region_names = gsub(" ", "\n", Regions_cut$region_rus)

# печатаем карту
spplot(Regions_cut,
       'y2018',
       main = list(label = "Заболеваемость на 1000 человек населения"),
       xlab = "Долгота", ylab = "Широта",
       col.regions = mypalette(16),
       scales = list(draw = T),
       col = 'coral4',
       panel = function(x, y, z, subscripts, ...) {
           panel.polygonsplot(x, y, z, subscripts, ...)
           sp.text(coordinates(Regions_cut),
           cex = 0.6,
           region_names[subscripts])
       }
)

```

## Карта с показателями за 2010 год построенная функцией ggplot()

```{r, message=FALSE, echo = T}

# считываем данные 1 уровня
Regions1 = readOGR(dsn = "./data/RUS_adm_shp", layer = "RUS_adm1", verbose = FALSE)

# извлекаем Приволжский ФО
Regions_cut = Regions1[Regions1@data$NAME_1 %in% c("Bashkortostan", "Kirov", "Mariy-El", "Mordovia", "Nizhegorod", "Orenburg", "Penza", "Perm'", "Samara", "Saratov", "Tatarstan", "Udmurt", "Ul'yanovsk", "Chuvash"),]

# создаем столбец-ключ id для связи с другими таблицами
Regions_cut@data$id = Regions_cut@data$NAME_1

# преобразовываем SpatialPolygonsDataFrame в data.frame
Regions_points = fortify(Regions_cut, region = "id")

# добавляем к координатам сведения о регионах
Regions_df = join(Regions_points, Regions_cut@data, by = "id")

# добавляем к координатам значения показателя для заливки
health$id = health$region_eng
Regions_df = join(Regions_df, health[, c("id", "y2010", "region_rus")], by = "id")

# координаты центров полигонов (для подписей регионов)
centroids_df = as.data.frame(coordinates(Regions_cut))

# названия регионов
centroids_df$id = unique(Regions_df$region_rus)

# переносим каждое слово на новую строку
centroids_df$id = gsub(" ", "\n", centroids_df$id)

# заменяем имена переменных, созданные по умолчанию
colnames(centroids_df) = c("long", "lat", "id")

# создаем график
gp = ggplot() +
     # полигоны, залитые фоном
     geom_polygon(data = Regions_df, aes(long, lat, group = group, fill = y2010)) +
     # контуры полигонов
     geom_path(data = Regions_df, aes(long, lat, group = group), color = "coral4") +
     coord_map(projection = "gilbert") +
     scale_fill_distiller(palette = 'OrRd', direction = 1, breaks = pretty_breaks(n = 5), name = "Заболеваемость:") +
     labs(x = "Долгота", y = "Широта", title = "Заболеваемость на 1000 человек населения") +
     # подписи полигонов
     geom_text(data = centroids_df, aes(long, lat, label = id), size = 2.7)

# выводим график
gp

```